【裁判字號】    89,訴,1367
【裁判日期】    891109
【裁判案由】    給付借款
【裁判全文】
臺灣臺南地方法院民事判決  八十九年度訴字第一三六七號
    原      告  萬泰商業銀行股份有限公司
    法定代理人  乙○○
    訴訟代理人  丁○○
                丙○○
    被      告  己○○
                        身分證.
                戊○○  住台南.
                        身分證.
                甲○○  住同右.
                        身分證.
    共      同
    訴訟代理人  王燕玲律師
右當事人間請求給付借款事件，本院判決如左：
    主    文
原告之訴及其假執行之聲請均駁回。
訴訟費用由原告負擔。
    事    實
甲、原告方面：
    一、聲明：請求判決被告應連帶給付原告新台幣（下同）九十五萬四千元，及自
        民國八十八年九月八日起至清償日止，按年息百分之九點六計算利息，按上
        開利率百分之二十計算違約金。並願供擔保，請准宣告假執行。
    二、陳述：
        （一）原告於八十七年四月十一日概括承受案外人（保證責任台南市第四信
              用合作社）之資產及債務，並獲主管機關財政部核准並公告在案，現
              本於被告等應連帶給付原台南市第四信用合作社之債務，另以原告名
              義提出請求，合先陳明。
        （二）被告己○○等三人於八十三年十二月十三日出具承諾書，承諾訴外人
              龔雅萍（即承諾書所示台南傳奇專案之貸款戶）對原告所負之借款，
              若發生延滯或無法負擔貸款時，願代清償該債務，並立有承諾書乙紙
              為證。訴外人龔雅萍對原告所負之借款，前蒙  鈞院八十七年度執慎
              字第一六九二一號強制執行並實行分配完畢，尚不足九十五萬四千元
              ，為此被告等應連帶給付原告如訴之聲明所示之金額及利息、違約金
              。
        （三）原告否認系爭連帶保證契約之承諾書僅系要約書：
              １、觀諸被告等之答辯理由，系將渠等為連帶保證之承諾書，自承向
                  原告（原保證責任台南市第四信用合作社）請求自承諾書書立之
                  日起二年內（按承諾書內開應自各戶延滯貸款或無法負擔貸款時
                  ，立書人願意即時代清償該債務）擔任漢殷建設開發有限公司（
                  下稱漢殷公司）台南傳奇專案一一五戶之借款連帶保證人之連帶
                  保證契約抗辯為僅係要約，並指未接獲四信同意之承諾通知，故
                  兩造間應無保證契約云云．．．。按民法一百五十八條要約定有
                  承諾期限者，非於期限內為承諾，失其拘束力。被告等於八十三
                  年十二月十三日所立之承諾書並無定有回覆期限，且探究此份承
                  諾書之真義，若僅是要約，則被告何必簽立「連帶保證人」，而
                  不以要約人立場於簽名位置署名要約人或簽立申請書而非承諾書
                  呢？
              ２、退萬步言，即使如被告所提該承諾書係要約，原告亦依民法一百
                  六十一條已為承諾之履行：依其提出民法一百五十七條之非對話
                  要約之拘束力乙事，原告依其所提出之「要約」承諾連保書為授
                  信審議會議之決議且決議准予三年內（承諾書並未訂期限）公司
                  負責清償全部貸款總金額及一切延滯息、訴訟費用債務。並據此
                  以為撥款之依據，此即民法一百六十一條意思實現，依習慣或依
                  其事件之性質，承諾無須通知者，在相當時期內，有可認為承諾
                  之事實時，其契約為成立。若原告未依此連保書為撥款貸放之事
                  實，被告所提要約未成立或有道理，故即使被告所提是要約，原
                  告業已承諾並履行撥款且無須通知。
        （四）復查己○○亦於民國八十九年四月十五日之申請書內，內開其因「保
              證」漢殷建設開發有限公司所有台南傳奇房屋分戶貸款，如「三年內
              」住戶有延滯貸款或無法負擔貸款．．．，本人須代償該債務，本人
              呈請以總價金七百萬元承購．．．云云，亦可證明系爭承諾書確係連
              帶保證契約。
        （五）另被告抗辯案外人龔雅萍於原告貸放借款時，已有其親友為其連帶保
              證人，是以無由被告為連帶保證之必要．．．云云，僅係脫卸之辭，
              洵不足採。蓋原告另徵得其他連帶保證人係為確保原告之債權，並非
              為被告己○○等之利益而設，故被告應負之保證責任當不受原告有無
              徵得其他連帶保證人之影響，是以其請求調閱台南地方法院八十七年
              執字第一六九二一號強制執行案件亦與本案無關且無必要。
        （六）按銀行一般房貸之授信習慣係由借款人填具「申請書」及提供不動產
              擔保品資料，由分行承辦人員徵信後，做出徵信報告，呈交有權核貸
              之上級單位核准後，始由承辦人員通知借款人及連帶保證人簽約對保
              並將不動產設定抵押權後，才依借據上之借款金額將款項撥入借款人
              之帳戶，同時通知借款人已撥款之事實。
        （七）立承諾書人漢殷建設開發有限公司所有台南傳奇專案，興建之初即採
              「預售屋」方式推案，故為協助其承購戶取得較高成數之貸款，乃應
              當時原台南四信之要求，由漢殷建設公司及其負責人、主要股東立下
              承諾書承諾「倘於各戶延滯貸款或無法負擔貸款時，『本公司及連帶
              保證人』願意即時代清償該債務，以維護貴社之權益，『恐口無憑，
              特立此承諾書』」。即證由漢殷公司及其負責人、股東即被告等人負
              連帶保證責任。
        （八）系爭承諾書確係連帶保證契約：
              依「預售屋承買人委託出賣人（或建商）代辦貸款」之習慣－出賣人
              為確實掌握買賣價款之交付，乃要求承買人交付存摺及取款條，於銀
              行撥款時憑以領款，以保權益。查「台南傳奇專案」於民國八十四年
              五月二日始由台南市政府工務局核發使用執照，起造人：漢殷建設開
              發有限公司負責人戊○○才得以辦理建物保存登記，而依銀行授信習
              慣，須借款人辦理所有權登記及辦理不動產抵押權設定登記完畢後，
              才將款項撥入借款人帳戶，並由漢殷公司代為領款。且貸款戶數高達
              一一五戶，因此，依其作業時間原告自然無法於同一天撥貸，須分批
              撥貸，若依被告所言，始終未接獲原告承諾之通知，則其中一筆存入
              八十四年九月二十日漢殷公司於原告活期存款帳戶一億二千五百零三
              萬元之存款從何而來呢？且被告即漢殷公司之負責人及主要股東，焉
              有未知之理？按民法七百三十九條之立法意旨，保證契約並不以書面
              為必要，乃經當事人之合意而成立。況承諾書內載「恐口無憑，特立
              此承諾書」字樣，足證承諾書係被告應原台南四信之要求而立證為憑
              。因此，民法第一百六十一條意思實現，依「習慣」或依其事件之性
              質，原告已為撥款承諾並由漢殷公司已為領款之事實，且由被告己○○於八十九年四月十五日書立之申請書內容觀之，足證雙方當事人就
              「保證」之意思表示一致，故「連帶保證契約」當然成立！
        （九）系爭連帶保證契約並非「定期限」之保證契約，係「附解除條件」之
              保證契約：按民法九十九條第二項附解除條件之法律行為，於條件成
              就時，失其效力。所謂條件，係當事人以將來客觀上不確定事實之成
              就或不成就，決定法律行為效力之發生或消滅之一種附款。故事實之
              不確定性，為條件之特徵。故附解除條件之契約於解除條件成就時，
              失其效力。蓋原台南四信授信審議委員會會議決議「准予三年內公司
              負責清償全部貸款總金額及一切延滯習、訴訟費用債務。」其意為「
              若該專案各貸款戶正常繳款滿三年，則解除渠等之保證責任。」故為
              「附解除條件」之保證契約，而非定有期限之保證契約，此點由系爭
              連帶保證契約未定有期間即可確知。
        （十）被告等主張民法第七百五十二條原告未於三年內對保證人為審判之請
              求，保證人免其責任；是以若如被告主張系爭連帶保證契約係定有期
              限之保證契約，則：
              １、按保證債務之存在以主債務之存在為前提，依民法第七百四十七
                  條規定，向主債務人請求履行及為其他中斷時效之行為，對於保
                  證人亦生效。
              ２、查台南傳奇專案貸款戶繳款未滿三年者有莊吳秀雀、龔雅萍、王
                  福杉等三戶（其中兩戶目前亦繫屬於  鈞院），原告於其期限內
                  對債務所為之請求、起訴或與起訴有同一效力之事項，對保證人
                  亦生效力，此點由六八台上一八一三號判例觀之甚明，民法第一
                  百二十九條消滅時效中斷之事由亦定有明文。
              ３、次按民法第一百三十七條時效中斷者，自中斷之事由終止時，重
                  行起算，又本條第三項規定，經確定判決或其他與確定判決有同
                  一效力之執行名義所確定之請求權，其原有消滅時效期間不滿五
                  年者，因中斷而重行起算之時效期間為五年。因此，原告對龔雅
                  萍所為之強制執行，亦使請求權之時效得以延長為五年。
                  綜上所述，依民法第七百四十七條、第一百二十九條及第一百三
                  十七條之規定，原告對龔雅萍請求履行及其他中斷時效之行為，
                  對被告當然亦生效力。被告以民法第七百五十二條之規定抗辯，
                  實無理由，況被告己○○於八十九年四月十五日書立之申請書，
                  已承認保證之事實，按民法第一百二十九條之規定，事後之承認
                  視為時效已中斷。
        （十一）被告抗辯訴外人龔雅萍於原告貸放借款時，已有其親友為其連帶保
                證人，是以無由被告為連帶報證之必要．．．云云，僅係脫卸之辭
                ，洵不足採。蓋原告另徵得其他連帶保證人係為確保原告之債權，
                並非為被告己○○等之利益而設，故被告應負之保證責任當不受原
                告有無徵得其他連帶保證人之影響。原告否認被告己○○所書立之
                申請書僅為欲協議買回之申請書，此點由其內容即可明瞭，被告所
                言僅係脫卸之辭，洵不足採！
  三、證據：提出承諾書影本一件、本院民事執行處強制執金額計算書分配表影本一
      件、財政部公函影本一件、授信審議委員會會議紀錄影本一件、申請書影本一
      件、郵局存證信函影本四件。
乙、被告方面：
    一、聲明：請求判決原告之訴及其假執行之聲請均駁回。如受不利判決，願供擔
        保請准宣告免為假執行。
    二、陳述：
        （一）被告等所出具之承諾書，僅屬向保證責任台南市第四信用合作社請求
              自承諾書書立之日起二年內，擔任漢殷公司台南傳奇專案貸款戶龔雅
              萍向其借款之連帶保證人之要約意思表示，惟嗣後並未接獲四信同意
              被告等請求之承諾通知，故兩造間應無保證契約之存在：
              １、「稱保證者，謂當事人約定，一方於他方之債務人不履行債務時
                  ，由其代負履行責任之契約。」民法第七百三十九條定有明文。
                  按原告起訴係主張被告等於八十三年十二月十三日出具承諾書，
                  承諾案外人龔雅萍對原告所負之借款，若發生延滯或無法負擔貸
                  款時，願代清償該債務，爰依前揭規定，本案應屬關於保證契約
                  之爭議，合先敘明。
              ２、按契約者，由二人以上意思表示一致而成之雙方行為也。即須當
                  事人之一方，將欲為契約內容之旨，提示於他方，得他方之承諾
                  ，而後契約始能成立也。其僅由一方表示要約之意思，而他方不
                  表示承諾之意思者，當然不受契約之拘束。其一方所表示之意思
                  ，與他方所表示之意思，彼此不一致者，亦當然不受契約之拘束
                  。又非對話為要約者，依通常情形可期待承諾之達到時期內，相
                  對人不為承諾時，其要約失其拘束力。民法第一百五十三條立法
                  意旨及第一百五十七條定有明文。查被告等於八十三年間，為協
                  助漢殷公司「台南傳奇」房地承購戶辦理貸款事宜，方於八十三
                  年十二月十三日出具承諾書予四信，請求四信同意被告等自書立
                  承諾書之日起二年內，擔任貸款戶龔雅萍向其借款之連帶保證人
                  ，因該承諾書尚需交由四信授信審議委員會決議是否同意被告之
                  請求，並通知被告其承諾與否及有無變更被告請求之內容，足證
                  該承諾書實為請求擔任貸款戶龔雅萍二年內所生貸款債務連帶保
                  證人之要約意思表示。惟嗣後被告並未接獲四信同意被告請求之
                  任何承諾通知，且因該「台南傳奇」專案向四信貸款之承購戶，
                  均已自行覓有貸款債務之連帶保證人，則被告等願為渠等連帶保
                  證人之要約，因未經四信之承諾，且於可期待四信承諾之達到時
                  期內，四信亦未為承諾之意思表示，該要約早已失其拘束力，爰
                  依前揭規定，被告等當然不受契約之拘束，即兩造間應無保證契
                  約之存在，原告逕依該僅為要約意思表示之承諾書，請求被告等
                  履行保證責任，顯與法未合。
        （二）兩造之保證契約並未成立：
              按稱保證者，謂當事人約定一方於他方之債務人不履行債務時，由其
              代負履行責任契約，民法第七百三十九條定有明文。是保證契約自應
              由雙方當事人就保證人願代主債務人負同一清償責任有意思之合致，
              始足成立。又解釋契約，須探求當事人之真意，不能拘泥於契約之文
              字，解釋當事人書面之意思表示，亦應同此理。查被告三人所書立之
              承諾書，僅為請求擔任貸款戶龔雅萍借款債務保證人之要約意思表示
              ，此觀原告庭呈之「台南市第四信用合作社八十三年度第三五次授信
              審議委員會會議紀錄」，該會議係於被告八十三年十二月十三日向四
              信提出承諾書後之同年月十七日召開，其審議事項第三項為：「有關
              東門分社客戶漢殷建設開發有限公司所提供辦理台南傳奇專案一批房
              屋分戶貸款承諾書，公司及連帶保證人『請求』擔任本社債權債務期
              限。」明載漢殷公司及連帶保證人即被告三人係「請求」擔任債權債
              務關係，而非承諾或同意擔任貸款戶之債權債務關係，足證被告三人
              書立之承諾書僅為要約、請求之意思表示，而非承諾。又該會議決議
              結果雖為：「准予三年內公司負責清償全部貸款總金額及一切之延滯
              息、訴訟費用債務。」惟該決議結果並未通知漢殷公司及被告三人，
              被告三人始終未獲原告承諾之通知，則被告三人之要約依民法第一百
              五十七條規定已失其拘束力，是兩造間之保證契約並未成立。
        （三）復按「依習慣或依其事件之性質，承諾無須通知者，在相當時期內，
              有可認為承諾之事實時，其契約為成立。前項規定於要約人要約當時
              預先聲明承諾無須通知者，準用之。」民法第一百六十一條定有明文
              。此為承諾須通知原則之例外，契約因意思實現而成立，茲因關係當
              事人利益甚鉅，故民法第一百六十一條方規定須限於特別情事，即僅
              限於依習慣、事件之性質及要約人要約當時預先聲明等三種情形。查
              被告等於八十三年十二月十三日書立承諾書請求擔任保證人後，四信
              並未對被告為同意之承諾意思表示，業如前述，且四信係遲至八十四
              年十月十一日自行與債務人龔雅萍簽立借據，並另覓連帶保證人龔張
              秀麗，方貸放借款，有  鈞院調閱之台南地方法院八十七年度執字第
              一六九二一號強制執行事件案卷內檢附之借據可稽，足證四信貸放借
              款予債務人龔雅萍，非基於被告三人書立之承諾書，而一般借款貸放
              無不需通知保證人之習慣，被告三人要約當時亦未預先聲明承諾無須
              通知，則本件自與前揭民法第一百六十一條之規定不符，原告主張本
              件應有民法第一百六十一條之適用云云，顯與法未合。況依四信決議
              結果係載明：「准予三年內公司負責清償全部貸款總金額及一切延滯
              息、訴訟費用債務。」即其僅同意由漢殷公司於三年內負保證責任，
              被告三人則不與焉，是縱認本件保證契約有足以成立情事，則保證契
              約亦僅存在於原告與漢殷公司間，原告與被告三人間並無任何保證契
              約之存在可言。
        （四）再按，約定保證人僅於一定期間內保證者，如債權人於其期間內，對
              於保證人不為審判上之請求，保證人免為其責任，民法第七百五十二
              條定有明文。退萬步言，縱認本件被告三人與原告間之保證契約有效
              成立，依原告主張兩造債務保證合意期間是三年，自撥貸起算，龔雅
              萍自八十四年十月十一日撥貸（詳八十九年九月十四日言詞辯論筆錄
              ），則被告三人之保證責任期限業已於八十七年十月十一日屆滿，而
              原告遲至八十九年五月十六日方向法院對被告三人聲請核發支付命令
              ，未在被告三人保證期間內向被告三人為審判上之請求，依前揭法條
              之規定，被告三人已不負連帶保證人之責任，是原告本於消費借貸及
              連帶保證之法律關係向被告三人請求給付如訴之聲所載之本金、利息
              及違約金，洵於法無據，應予駁回。
        （五）末按，被告己○○雖曾書立申請書乙紙，惟僅係因原告原有意將被拍
              賣之三戶房屋以七百萬元出售與被告己○○，雙方洽談過程中應原告
              要求書立，嗣後雙方並未達成協議，該承購案即就此擱下，是該申請
              書僅為欲協議事項，應不得作為事實認定之依據。又被告己○○並未
              承認保證債務之存在，該申請書係為承買原告承受取得本案系爭房屋
              所書立，惟因兩造就承買條件未達成協議，據悉原告業將該房屋出賣
              於他人，足證該申請書已失其效力。
        （六）被告等否認原告所主張預售屋承買人有委託出賣人代辦貸款，或出賣
              人為確實掌握買賣價款之交付，有要求承買人交付存摺及取款條，於
              銀行撥款時憑以領款之習慣，及原告將「台南傳奇專案」房地之承買
              人之貸款撥入借款人帳戶後，係由漢殷公司代為領款。查預售屋承買
              人與出賣人間關於買賣價金交付之方式如何約定，要屬買賣契約當事
              人之契約自由，實非非契約當事人之原告所得據以主張，是縱「台南
              傳奇專案」房地之承買人於向任一家銀行借得貸款後，有將該金錢交
              付予出賣人漢殷公司者，亦係承買人為履行其買賣契約交付價金之義
              務，與本案之保證契約是否業因兩造間要約與承諾之意思表示合致而
              有效成立無涉。況原告亦自承銀行一般房貸之授信習慣係由借款人填
              具申請書及提供擔保品資料，由承辦人員徵信後，作出徵信報告，呈
              交有權核貸之上級單位核准後，始由承辦人員通知「借款人」及「連
              帶保證人」簽約對保並將不動產設定抵押權後，才依借據上之借款金
              額將款項撥入「借款人」之帳戶，同時通知「借款人」已撥款之事實
              。復觀本案被告等書立承諾書後，承辦人員仍需送交有權核貸之授信
              審議委員會審議，足證該承諾書僅屬申請性質，嗣雖經審議通過，惟
              原告迄今猶無法提出曾將該決議結果通知漢殷公司或被告等之證明，
              反係自行通知借款人龔雅萍及使其另覓連代保證人，並將款項撥入借
              款人龔雅萍之帳戶，而非漢殷公司或被告等之帳戶，有執行卷可憑，
              原告主張其已依習慣撥款，兩造間之保證契約成立云云，顯與事實未
              合。
        （七）退萬步言，如認該保證契約成立，該保證契約要屬定期保證契約無訛
              ：按四信授信審議委員會會議決議「准予三年內公司負責清償全部貸
              款總金額及一切延滯習、訴訟費用債務。」係針對被告等所書立記載
              「倘於各戶延滯貸款或無法負擔貸款時，本公司及連帶保證人願意即
              時代清償該債務」之承諾書而言，依文義解釋，即三年內倘「台南傳
              奇專案」各戶延滯貸款或無法負擔貸款時，由漢殷公司負責清償全部
              貸款總金額及一切延滯息、訴訟費用債務，且原告之訴訟代理人於庭
              訊時亦自承保證期限為三年，足證本案如認該保證契約成立，該保證
              契約要屬定期保證契約無訛。原告曲解該決議主張為附解除條件云云
              ，顯與該決議內容不符。復按民法第七百五十二條規定之所謂「審判
              上之請求」，指提起給付之訴，或與起訴有同一效力之事項而言。此
              等行為需對保證人為之，僅對主債務人為之尚為未足（鄭玉波先生著
              「民法債編各論」下冊第八六四頁參照）。
    三、證據：提出承諾書影本一件。
丙、本院依職權調取本院八十七年度執字第一六九二一號民事執行卷。
    理    由
一、查原告於八十七年四月十一日概括承受保證責任台南市第四信用合作社之資產及
    債權債務，並獲主管機關財政部核准並公告在案，有財政部八十七年四月一日台
    財融第00000000號核准公函一件附卷可稽，則原告本於台南市第四信用
    合作社對被告之連帶保證債權，自得提起本訴，合先敘明。
二、本件原告主張：被告己○○、戊○○、甲○○三人於八十三年十二月十三日出具
    承諾書，承諾訴外人龔雅萍（即承諾書所示台南傳奇專案之貸款戶）對原告所負
    之借款，若發生延滯或無法負擔貸款時，願代清償該債務，並立有承諾書乙紙為
    證。訴外人龔雅萍對原告所負之借款，經  鈞院八十七年度執慎字第一六九二一
    號強制執行並實行分配完畢，尚不足九十五萬四千元，為此請求被告應連帶給付
    原告如訴之聲明所示之金額及利息、違約金。又被告於八十三年十二月十三日所
    立之承諾書係屬連帶保證契約，退萬步言，即使如被告所提該承諾書係要約，原
    告亦依民法一百六十一條已為承諾之履行：依其提出民法一百五十七條之非對話
    要約之拘束力乙事，原告依其所提出之「要約」承諾連保書為授信審議會議之決
    議且決議准予三年內（承諾書並未訂期限）公司負責清償全部貸款總金額及一切
    延滯息、訴訟費用債務。並據此以為撥款之依據，此即民法一百六十一條意思實
    現，其契約為成立，故即使被告所提是要約，原告業已承諾並履行撥款且無須通
    知。復查被告己○○亦於民國八十九年四月十五日之申請書內，內開其因「保證
    」漢殷建設開發有限公司所有台南傳奇房屋分戶貸款，如「三年內」住戶有延滯
    貸款或無法負擔貸款．．．，本人須代償該債務，本人呈請以總價金七百萬元承
    購．．．云云，亦可證明系爭承諾書確係連帶保證契約。再按民法七百三十九條
    之立法意旨，保證契約並不以書面為必要，乃經當事人之合意而成立。況承諾書
    內載「恐口無憑，特立此承諾書」字樣，足證承諾書係被告應原台南四信之要求
    而立證為憑，足證雙方當事人就「保證」之意思表示一致，故「連帶保證契約」
    當然成立。另系爭連帶保證契約並非「定期限」之保證契約，係「附解除條件」
    之保證契約，故附解除條件之契約於解除條件成就時，失其效力。蓋原台南四信
    授信審議委員會會議決議「准予三年內公司負責清償全部貸款總金額及一切延滯
    習、訴訟費用債務。」其意為「若該專案各貸款戶正常繳款滿三年，則解除渠等
    之保證責任。」故為「附解除條件」之保證契約，而非定有期限之保證契約，此
    點由系爭連帶保證契約未定有期間即可確知。保證債務之存在以主債務之存在為
    前提，依民法第七百四十七條規定，向主債務人請求履行及為其他中斷時效之行
    為，對於保證人亦生效。查台南傳奇專案貸款戶繳款未滿三年者有莊吳秀雀、龔
    雅萍、王福杉等三戶，原告於其期限內對債務所為之請求、起訴或與起訴有同一
    效力之事項，對保證人亦生效力，原告對龔雅萍所為之強制執行，亦使請求權之
    時效得以延長為五年。綜上所述，依民法第七百四十七條、第一百二十九條及第
    一百三十七條之規定，原告對龔雅萍請求履行及其他中斷時效之行為，對被告當
    然亦生效力，被告以民法第七百五十二條之規定抗辯，實無理由，況被告己○○
    於八十九年四月十五日書立之申請書，已承認保證之事實，按民法第一百二十九
    條之規定，事後之承認視為時效已中斷等情。
    被告則以：被告等所出具之承諾書，僅屬向保證責任台南市第四信用合作社請求
    自承諾書書立之日起二年內，擔任漢殷公司台南傳奇專案貸款戶龔雅萍向其借款
    之連帶保證人之要約意思表示，惟嗣後並未接獲四信同意被告等請求之承諾通知
    ，故兩造間應無保證契約之存在。又查依「台南市第四信用合作社八十三年度第
    三五次授信審議委員會會議紀錄」，該會議係於被告八十三年十二月十三日向四
    信提出承諾書後之同年月十七日召開，其審議事項第三項為：「有關東門分社客
    戶漢殷公司所提供辦理台南傳奇專案一批房屋分戶貸款承諾書，公司及連帶保證
    人『請求』擔任本社債權債務期限。」明載漢殷公司及連帶保證人即被告三人係
    「請求」擔任債權債務關係，而非承諾或同意擔任貸款戶之債權債務關係，足證
    被告三人書立之承諾書僅為要約、請求之意思表示，而非承諾。又該會議決議結
    果並未通知漢殷公司及被告三人，被告三人始終未獲原告承諾之通知，則被告三
    人之要約依民法第一百五十七條規定已失其拘束力，是兩造間之保證契約並未成
    立。退萬步言，縱認本件被告三人與原告間之保證契約有效成立，依原告主張兩
    造債務保證合意期間是三年，自撥貸起算，龔雅萍自八十四年十月十一日撥貸（
    詳八十九年九月十四日言詞辯論筆錄），則被告三人之保證責任期限業已於八十
    七年十月十一日屆滿，而原告遲至八十九年五月十六日方向法院對被告三人聲請
    核發支付命令，未在被告三人保證期間內向被告三人為審判上之請求，依前揭法
    條之規定，被告三人已不負連帶保證人之責任，是原告本於銷費借貸及連帶保證
    之法律關係向被告三人請求給付如訴之聲所載之本金、利息及違約金，洵於法無
    據等語，資為抗辯。
三、本件原告主張：被告己○○、戊○○、甲○○三人於八十三年十二月十三日出具
    承諾書，承諾訴外人龔雅萍對原告所負之借款，若發生延滯或無法負擔貸款時，
    願代清償該債務，並立有承諾書乙紙為證。訴外人龔雅萍對原告所負之借款，經
      鈞院八十七年度執慎字第一六九二一號強制執行並實行分配完畢，尚不足九十
    五萬四千元，為此本於連帶保證契約之法律關係，請求被告應連帶給付原告如訴
    之聲明所示之金額及利息、違約金之事實，固據其提出承諾書影本一件、本院民
    事執行處強制執金額計算書分配表影本一件、授信審議委員會會議紀錄影本一件
    、申請書影本一件及郵局存證信函影本四件為證。被告對於於八十三年十二月十
    三日出具上開承諾書乙節亦不爭執，惟辯稱：伊等所書立之承諾書僅為要約、請
    求之意思表示，而非承諾，其後始終未獲原告承諾之通知，是兩造間之保證契約
    並未成立等語。是以，本件首應審酌者在於兩造就主債務人龔雅萍之借款是否成
    立連帶保證契約？經查：
    （一）按稱保證者，謂當事人約定一方於他方之債務人不履行債務時，由其代負
          履行責任契約，民法第七百三十九條定有明文。而連帶保證契約自應由雙
          方當事人就保證人願代主債務人負同一清償責任有意思之合致，始足成立
          。查原告主張兩造成立之連帶保證契約所據之承諾書，其上固載有：「立
          承諾書人漢殷建設開發有限公司所有台南傳奇專案坐落虎尾寮段三六六之
          一、三六六之一六、三六六之三四地號興建地上六樓，地下層二層建物合
          計一一五戶，於貴社辦理房屋分戶貸款時，各戶依買賣金額總價承貸七成
          貸款，倘於各戶延滯貸款或無法負擔貸款時，本公司及連帶保證人願意即
          時代清償該債務，以維護貴社之權益，恐口無憑，特立此承諾書」。然核
          上開承諾書，其上所載之當事人一造為立承諾書人漢殷公司，一造為連帶
          保證人被告己○○等三人，足見原告並非承諾書之當事人一方，承諾書之
          效力自不及於非屬當事人之原告，原告以上開承諾書據為兩造之連帶保證
          契約，已屬無稽。又觀諸上開承諾書之內容，僅係連帶保證人對於承諾書
          人所興建房屋將來出售申請貸款願負連帶清償之概括性宣示，至兩造對於
          其後主債務人之借貸所負之連帶保證契約，仍須經由個別契約之意思表示
          合致而成立，自難僅憑上開承諾書之簽具，而認被告就原告與訴外人龔雅
          萍所有之借貸債務有成立連帶保之意思合致亦明。況原告亦自承銀行一般
          房貸之授信習慣係由借款人填具申請書及提供擔保品資料，由承辦人員徵
          信後，作出徵信報告，呈交有權核貸之上級單位核准後，始由承辦人員通
          知「借款人」及「連帶保證人」簽約對保等語，然查本件債務人龔雅萍申
          請案核貸時，亦未通知被告對保，自難援引被告於八十三年十二月十三日
          所為單方概括性之承諾事項，而認被告有為債務人龔雅萍之借款負連帶保
          證責任之合意。
    （二）又按契約者，由二人以上意思表示一致而成之雙方行為，即須當事人之一
          方，將欲為契約內容之旨，提示於他方，得他方之承諾，而後契約始能成
          立也。其僅由一方表示要約之意思，而他方不表示承諾之意思者，當然不
          受契約之拘束，其一方所表示之意思，與他方所表示之意思，彼此不一致
          者，亦當然不受契約之拘束。又非對話為要約者，依通常情形可期待承諾
          之達到時期內，相對人不為承諾時，其要約失其拘束力，民法第一百五十
          三條立法意旨及第一百五十七條定有明文。雖原告主張：如被告所提該承
          諾書係要約，原告依其所提出之「要約」承諾連保書為授信審議會議之決
          議且決議准予三年內（承諾書並未訂期限）公司負責清償全部貸款總金額
          及一切延滯息、訴訟費用債務。並據此以為撥款之依據，此即民法一百六
          十一條意思實現，其契約為成立云云。查被告固不否認於八十三年間，因
          為協助漢殷公司「台南傳奇」房地承購戶辦理貸款事宜，方於八十三年十
          二月十三日出具承諾書予四信，請求四信同意被告等自書立承諾書之日起
          二年內，擔任貸款戶向其借款之連帶保證人之事實，然辯稱：因該承諾書
          尚需交由四信授信審議委員會決議是否同意被告之請求，並通知被告其承
          諾與否及有無變更被告請求之內容，足證該承諾書實為請求擔任貸款戶龔
          雅萍二年內所生貸款債務連帶保證人之要約意思表示等語。準此可見，被
          告與訴外人漢殷公司所簽具之上開承諾書，尚難據為原告與被告二造間所
          成立之連帶保證契約，已如前述，是以代表被告單方意思之上開承諾書，
          僅能認係連帶保證之要約意思表示甚明，則被告於為上開要約之意思表示
          送達原告後，並未接獲原告同意被告請求之任何承諾通知，此亦為原告所
          不爭執，依民法第一百五十七條之規定，因原告未為承諾之意思表示，被
          告所為之要約即已失其拘束力，被告當然不受契約之拘束，即兩造間應未
          成保證契約亦明。
    （三）又查，依原告所提出之「台南市第四信用合作社八十三年度第三五次授信
          審議委員會會議紀錄」，該會議係於被告八十三年十二月十三日向四信提
          出承諾書後之同年月十七日召開，該會議決議結果雖為：「准予三年內公
          司負責清償全部貸款總金額及一切之延滯息、訴訟費用債務。」，該決議
          結果並未通知漢殷公司及被告三人，是以縱上開決議結果可認為係就被告
          請求為連帶保證人之要約，所為之承諾意思表示，亦因該承諾意思表示未
          送達要約之被告，而未生意思合致之效力，是兩造間之保證契約並未成立
          。且參以上開審議會議係原告例行性就其授信業務所為之審查會議，乃其
          內部業務會議，並未通知被告等人列席，其會議結果亦不對外宣示，是以
          ，其決議事項，對被告自不生效力。
    （四）再按依習慣或依其事件之性質，承諾無須通知者，在相當時期內，有可認
          為承諾之事實時，其契約為成立。前項規定於要約人要約當時預先聲明承
          諾無須通知者，準用之，民法第一百六十一條定有明文。此為承諾須通知
          原則之例外，契約因意思實現而成立，茲因關係當事人利益甚鉅，故民法
          第一百六十一條方規定須限於特別情事，即僅限於依習慣、事件之性質及
          要約人要約當時預先聲明等三種情形。查被告於八十三年十二月十三日書
          立承諾書請求擔任保證人後，並未取得原告為同意之承諾意思表示，又查
          上開審議會議係原告例行性就其授信業務所為之審查會議，乃其內部業務
          會議，並無對外之效力，自不能認係要約內容所為之意思實現。且參以原
          告之前身即四信係遲至八十四年十月十一日自行與債務人龔雅萍簽立借據
          ，並另覓連帶保證人龔張秀麗，方貸放借款，此有本院八十七年度執字第
          一六九二一號強制執行事件案卷所附之借據可稽，足證四信貸放借款予債
          務人龔雅萍，非基於被告三人書立之承諾書，而一般借款貸放亦無不需通
          知保證人之習慣，被告三人要約當時亦未預先聲明承諾無須通知，則本件
          自與前揭民法第一百六十一條之規定自有不符。再參以預售屋承買人與出
          賣人間關於買賣價金交付之方式如何約定，要屬買賣契約當事人之契約自
          由，實非非契約當事人之原告所得據以主張，是縱「台南傳奇專案」房地
          之承買人於向任一家銀行借得貸款後，有將該金錢交付予出賣人漢殷公司
          者，亦係承買人為履行其買賣契約交付價金之義務，與本案之保證契約是
          否業因兩造間要約與承諾之意思表示合致而有效成立無涉。則原告將款項
          撥入借款人龔雅萍之帳戶，而非漢殷公司或被告之帳戶，自亦難認為對被
          告之要約所為之意思實現，是原告主張其已依習慣撥款，兩造間之保證契
          約因意思實現而成立云云，於法亦顯有未合，即非足採。
    （五）綜參各情，兩造就主債務人龔雅萍之借款所為之連帶保證契約並未成立，
          足堪認定。
四、末按約定保證人僅於一定期間內保證者，如債權人於其期間內，對於保證人不為
    審判上之請求，保證人免為其責任，民法第七百五十二條定有明文。縱認本件被
    告三人與原告間之保證契約有效成立，依原告主張兩造債務保證合意期間是三年
    ，自撥貸起算，龔雅萍自八十四年十月十一日撥貸（詳八十九年九月十四日言詞
    辯論筆錄），則被告三人之保證責任期限業已於八十七年十月十一日屆滿，而原
    告遲至八十九年五月十六日方向法院對被告三人聲請核發支付命令，有支付命令
    聲請狀附於本院八十九年度促字第二一四二二號支付命令卷可憑，則已逾保證期
    間三年，依前揭法條之規定，被告已不負連帶保證人之責任。雖原告復主張：本
    件係「附解除條件」之保證契約，而非定有期限之保證契約，原告於其期限內對
    債務人所為之請求、起訴或與起訴有同一效力之事項，對保證人亦生效力，原告
    對龔雅萍所為之強制執行，亦使請求權之時效得以延長為五年，對被告當然亦生
    效力，況被告己○○於八十九年四月十五日書立之申請書，已承認保證云云。惟
    經核四信授信審議委員會會議決議「准予三年內公司負責清償全部貸款總金額及
    一切延滯習、訴訟費用債務。」，即已明白記載：三年內倘「台南傳奇專案」各
    戶延滯貸款或無法負擔貸款時，由漢殷公司負責清償全部貸款總金額及一切延滯
    息、訴訟費用債務，且參以原告於本院審理時亦自承保證期限為三年，足證本件
    如認該保證契約成立，該保證契約要屬定期保證契約無訛，且其保證期間為三年
    甚明，是原告主張為附解除條件之保證契約云云，顯屬無稽，並不可採。又依民
    法第七百五十二條規定之所謂「審判上之請求」，指提起給付之訴，或與起訴有
    同一效力之事項而言，此等行為需對保證人為之，僅對主債務人為之尚為未足
    ，按民法第七百四十七條之規定係指普通保證而言，民法第七百五十二條既就定
    期保證已設有特別規定，自無再適用該條之餘地，是原告援引民法第七百四十七
    條而主張，對債務人龔雅萍起訴、強制執行之效力及於被告云云，於法亦有未合
    ，自非可取。再查被告之保證責任期限業已於八十七年十月十一日屆滿，則被告
    己○○於八十九年四月十五日書立之申請書，自不再生是否因承認而中斷時效之
    問題。
五、綜上所述，原告前揭主張，殊非可採。從而，原告本於消費借貸及連帶保證之法
    律關係，請求被告連帶給付原告九十五萬四千元，及自民國八十八年九月八日起
    至清償日止，按年息百分之九點六計算利息，按上開利率百分之二十計算違約金
    ，於法洵屬無據，應予駁回。
六、原告受敗訴判決，其假執行之聲請即失所依據，應併予駁回。
七、結論：本件原告之訴為無理由，依民事訴訟法第七十八條，判決如主文。
中      華      民      國    八十九    年    十一    月      九        日
                              臺灣臺南地方法院民事第二庭
~B法      官    翁  金  緞
右正本證明與原本無異
如對本判決上訴，須於判決送達後廿日內向本院提出上訴狀（須附繕本）。
中      華      民      國    八十九    年    十一    月      九        日
~B法院書記官    高  惠  美


司法院資訊處製作；財團法人民間司法改革基金會備份。
